【裁判字號】    95,易,683
【裁判日期】    950913
【裁判案由】    竊盜
【裁判全文】
臺灣臺中地方法院刑事判決  95年度易字第683號
公  訴  人  臺灣臺中地方法院檢察署檢察官
被      告  甲○○
                    （另案在臺灣臺北監獄臺北分監執行中）
上列被告因竊盜案件，經檢察官提起公訴（95年度偵字第908號
），本院判決如下：
    主    文
甲○○結夥三人以上攜帶兇器竊盜，累犯，處有期徒刑捌月。
    事    實
一、甲○○曾因違反毒品危害防制條例案件，於民國八十九年十
    月九日為臺灣板橋地方法院判處有期徒刑三月確定；又因恐
    嚇取財案件，於八十九年十一月二十三日為臺灣高等法院判
    處有期徒刑十月確定；嗣經定應執行刑為有期徒刑一年確定
    ，送監執行後，於九十一年三月五日假釋付保護管束，並於
    同年月十日保護管束期滿未經撤銷假釋而視為執行完畢；詎
    仍不知悔改，復與成年人丁○○、丙○○（已經審結）等三
    人共同基於意圖為自己不法所有之犯意聯絡，於九十五年一
    月二日凌晨二時許，攜帶客觀上足對人之生命、身體、安全
    構成威脅，具有危險性之兇器螺絲起子及鉗子各一支，由丁○○駕駛向友人廖晉貴借得之車號０００２─ＪＳ自用小客
    貨車搭載丙○○、甲○○，因丁○○等三人已有飲酒，欲開
    車返回臺北，乃思竊取他人之車牌懸掛於所駕之車上，以避
    免行經高速公路時遭測速照相取締，嗣於行經臺中市○○區
    ○○路三段一六八號對面時，見乙○○所有之車牌號碼ＯＱ
    ─６０９６號自用小客車停放在該處，遂由丙○○、甲○○
    在場把風，而由丁○○下車持前揭螺絲起子及鉗子各一支竊
    取乙○○上開車輛之前、後車牌共二面，得手後三人即駕車
    離去，並於同日凌晨三時二十分許，前往臺中市○○區○○
    路與環河路口，由丁○○、丙○○下車欲將原車牌號碼００
    ０２─ＪＳ號車牌卸下，換懸掛所竊得之二面車牌之際，為
    巡邏員警當場查獲，並扣得非丁○○、丙○○、甲○○等人
    所有之螺絲起子及鉗子各一支。
二、案經臺中市警察局第六分局報請臺灣臺中地方法院檢察署檢
    察官偵查起訴。
    理    由
一、訊據被告甲○○固承認有於九十五年一月二日凌晨三時二十
    分，與證人丁○○、丙○○等人在臺中市○○區○○路、環
    河路口為警查獲之事實，惟否認有何竊盜犯行，並辯稱：伊
    當時都在車上睡覺，不知道證人丁○○、丙○○做何事，後
    來車子停下來，伊下車想要小便，警察剛好查獲，警察就說
    是伊在把風，伊真的都不知道，無竊盜犯行等語。經查證人
    乙○○所有車牌號碼ＯＱ─６０９６號車牌二面，確於九十
    五年一月二日凌晨二時許，在臺中市○○區○○路三段一六
    八號對面被竊，且其後於同日凌晨三時二十分，適證人丁○○、丙○○在臺中市○○區○○路、環河路口拆換車牌時為
    警查獲之事實，業據證人丁○○分別在警訊、檢察官偵問及
    本院審理時供、證述明確，核與證人乙○○在警詢時所述之
    情節相符，並有臺中市警察局第六分局搜索扣押筆錄、贓物
    認領保管收據各一件及查獲現場照片二紙等附卷可稽，此部
    分事實，已足堪認定。被告雖否認共同竊取車牌之犯行，且
    其後證人丁○○、丙○○於本院審理時亦附和被告之供述，
    而證稱證人丁○○在竊取車牌時被告是在睡覺，且在臺中市
    西屯區○○路、環河路口時，是因為證人丙○○表示竊取他
    人車牌不妥，要換回其等原駕駛車牌號碼０００２─ＪＳ號
    車牌，才為警查獲等語。惟查證人丁○○於警詢時已供述行
    竊時是由其動手竊取，另由被告及證人丙○○在車上把風，
    得手後開車前往臺中市○○區○○路、環河路口，要將所竊
    得之車牌號碼ＯＱ─６０９６號車牌換裝至其所駕之車牌號
    碼０００２─ＪＳ號車上時，是由其拆換前車牌，證人丙○○拆換後車牌，被告則在車後幫忙看有無人來等情，顯見證
    人丁○○已將行竊之過程及三人間之分工，供述甚為明確，
    而證人丁○○、丙○○於本院審理時均證述其等與被告已認
    識數年，彼此為朋友關係，復於案發當日共同駕車自臺北南
    下臺中遊玩，證人丁○○顯無故為攀誣被告之可能。又參諸
    被告與證人丁○○、丙○○案發當時在臺中市之行程，渠等
    於前往臺中市犁站ＰＵＢ之後，到附近某小吃店吃東西後，
    三人即決議回臺北，而不論犁站ＰＵＢ或該小吃店，均在本
    件案發地點臺中市○○區○○路三段附近，渠等自離開該小
    吃店至前揭竊取車牌之地點，距離不到五分鐘，為證人丁○○於本院審理時陳述明確，是則被告是否可能於甫一上車即
    睡著，迄同時凌晨三時二十分許在臺中市○○區○○路、環
    河路口為警查獲前適清醒，始下車查看，而完全不知道證人
    丁○○、丙○○在途中有另為竊取他人車牌之事，顯非無疑
    。再本件竊盜之過程，證人丁○○需先將車輛停妥，攜帶工
    具下車，並以工具卸下證人乙○○所有前揭車輛之車牌，相
    關動作不可能毫無聲息，且證人丁○○所駕車輛於行竊時是
    停在被竊車輛之旁一、二公尺之距離，亦經證人丁○○、丙○○於偵查時供述甚明；而在如此短之時間、如此近之距離
    ，證人丁○○下車行竊，被告顯無可能毫無知覺，可見其辯
    稱在睡覺等語，尚不足採信，自應以證人丁○○警詢時之供
    述為屬可採。另查證人丁○○、丙○○雖於本院審理時均證
    述在臺中市○○區○○路、環河路口為警查獲時，是正要換
    回其等原駕駛車牌號碼０００２─ＪＳ號車牌，且證人丁○○證述其於竊取上揭車牌時即當場將所竊之車牌換裝在其所
    駕之車上等語；然渠等此部分證述，顯均與證人丁○○、丙○○二人在警詢及檢察官訊問時之陳述不符，且被告於檢察
    官訊問時亦供述是證人丁○○、丙○○在拆車牌號碼０００
    ２─ＪＳ號車牌，但尚未換裝上車牌號碼ＯＱ─６０９６號
    車牌時，即為警查獲等語；參以證人丁○○行竊之時間雖處
    深夜，然臺中市○○區○○路三段仍非全無人車往來，業據
    證人丁○○於本院審理時證述明確，且市區常有員警巡邏，
    為一般人所週知之事，證人丁○○於下手行竊車牌時，為避
    免竊盜犯行遭人發覺，理應快速拆下車牌後即離開現場，另
    覓較為隱蔽之處所換裝車牌，豈有可能於竊盜現場即一邊竊
    取車牌、一邊換裝車牌，而因此增加行竊之時間，徒增犯行
    曝露之風險，顯見證人丁○○、丙○○二人於本院審理時關
    於此部分之證述，應與事實不符，為屬維護被告之語，難充
    為有利於被告事實之認定。再查證人丁○○、丙○○所涉竊
    盜部分，均已於本院準備程序時為認罪之陳述，並經本院裁
    定由受命法官獨任進行認罪協商程序，而為本院依認罪協商
    之結果，以結夥三人以上攜帶兇器竊盜罪，而各處有期徒刑
    六月，有本院判決書在卷可查。綜上所述，本件被告所辯案
    發時其在車上睡覺，未參與竊盜行為等語，應為卸責之詞，
    不足採信，本件事證已經明確，被告犯行洵堪認定，應依法
    論科。
二、新舊法比較：
    查被告行為後，刑法第二條第一項、第四十七條、第四十九
    條業經總統於九十四年二月二日以華總一義字第0940001490
    1號令修正公布，並自九十五年七月一日起施行；修正後刑
    法第二條第一項規定，已將新舊法律適用之「從新從輕」原
    則，改採「從舊從輕」原則，而此規定僅係規範行為後法律
    變更所生新舊法律比較適用之準據法，並非實體刑罰法律，
    自不生行為後法律變更之比較適用之問題，應逕行適用新法
    第二條第一項之規定，為「從舊從輕」之比較。而修正後刑
    法第四十七條第一項規定「受徒刑之執行完畢，或一部之執
    行而赦免後，五年以內故意再犯有期徒刑以上之罪者，為累
    犯，加重本刑至二分之一。」，修正後刑法第四十九條規定
    「累犯之規定，於前所犯罪在外國法院受裁判者，不適用之
    。」，與修正前刑法第四十七條規定「受有期徒刑之執行完
    畢，或受無期徒刑或有期徒刑一部之執行而赦免後，五年以
    內再犯有期徒刑以上之罪者，為累犯，加重本刑至二分之一
    。」修正前刑法第四十九條規定「累犯之規定，於前所犯罪
    依軍法或於外國法院受裁判者，不適用之。」不同。修正後
    刑法關於累犯之規定，其五年以內再犯之罪以故意犯為限，
    始應論以累犯，惟如前案係依軍法審判者，亦應論以累犯。
    修正前刑法關於累犯之規定，其五年以內再犯之罪以有期徒
    刑以上之罪（不分故意犯或過失犯），均應論以累犯，惟如
    前案係依軍法審判者，則不應論以累犯。而新舊法比較，應
    綜其全部之結果，而為比較，本案被告前於九十三年十一月
    一日為本院判處有期徒刑四月確定，並於同年十一月十九日
    易科罰金執行完畢，係五年以內故意再犯本件有期徒刑以上
    之罪，不論依新舊法規定，均應論以累犯，比較新舊法結果
    ，並無有利或不利之情形，故依刑法第二條第一項前段規定
    ，本案關於被告是否構成累犯之適用，自應適用行為時之法
    律即修正前刑法第四十七條規定。
三、按所謂兇器，其種類並無限制，凡客觀上足對人之生命、身
    體、安全構成威脅，具有危險性之兇器均屬之，且祇須行竊
    時攜帶此種具有危險性之兇器為已足，並不以攜帶之初有行
    兇之意圖為必要。查被告與證人丁○○、丙○○等人於行竊
    之際所攜帶之螺絲起子及鉗子各一支，均為金屬材質，且起
    子一端尖銳，若持以抵拒，為足以威脅人生命、身體、安全
    之器械，顯為具有危險性之兇器。核被告所為，係犯刑法第
    三百二十一條第一項第四款、第三款結夥三人以上攜帶兇器
    加重竊盜罪。被告與證人丁○○、丙○○等三人間就前開犯
    行，有犯意聯絡及行為分擔，均為共同正犯。又被告曾因違
    反毒品危害防制條例案件，於八十九年十月九日為臺灣板橋
    地方法院判處有期徒刑三月確定；又因恐嚇取財案件，於八
    十九年十一月二十三日為臺灣高等法院判處有期徒刑十月確
    定；嗣經定應執行刑為有期徒刑一年確定，送監執行後，於
    九十一年三月五日假釋付保護管束，並於同年月十日保護管
    束期滿未經撤銷假釋而視為執行完畢，有臺灣臺中地方法院
    檢察署刑案資料查註紀錄表及臺灣高等法院被告前案紀錄表
    各一件在卷可稽，其於受有期徒刑之執行完畢後，五年內再
    犯本件有期徒刑以上之罪，為累犯，應依修正前刑法第四十
    七條規定加重其刑。爰審酌被告為躲避高速公路測速照相取
    締之犯罪之動機、目的，本件以螺絲起子及鉗子竊取他人車
    牌之犯罪手段，被告等人於竊取車牌後，在換裝時即為警查
    獲，其因犯罪所生之損害尚輕，並參酌被告僅國中肄業、平
    日以木工為業等智識程度，及否認犯罪之犯後態度等一切情
    狀，量處如主文所示之刑，以示懲儆。末查，扣案螺絲起子
    及鉗子各一支，雖係被告與證人丁○○、丙○○等供犯本件
    竊盜罪所用之物，然非屬被告或證人丁○○、丙○○等人所
    有，業據證人丁○○於本院準備程序及審理時供述明確，且
    各該物品復非屬違禁物，爰不為沒收之宣告，附此敘明。
據上論斷，應依刑事訴訟法第二百九十九條第一項前段，刑法第
二條第一項前段、第二十八條、第三百二十一條第一項第三款、
第四款、第四十七條（修正前），判決如主文。
中    華    民    國    95    年    9     月    13    日
                  刑事第十二庭  審判長法  官    莊深淵
                                      法  官    羅智文
                                      法  官    林源森
以上正本證明與原本無異
如不服本判決，應於收受本判決後十日內向本院提出上訴書狀，
其未敘述上訴理由者，並得於提起上訴後十日內向本院補提理由
書狀（均須按他造當事人之人數附繕本）「切勿逕送上級法院」
                                      書記官  魏宏銘
中    華    民    國    95    年    9     月    13    日
附錄本案論罪科刑法條全文：
中華民國刑法第321條
（加重竊盜罪）
犯竊盜罪而有左列情形之一者，處六月以上、五年以下有期徒刑
：
一、於夜間侵入住宅或有人居住之建築物、船艦或隱匿其內而犯
    之者。
二、毀越門扇、牆垣或其他安全設備而犯之者。
三、攜帶兇器而犯之者。
四、結夥三人以上而犯之者。
五、乘火災、水災或其他災害之際而犯之者。
六、在車站或埠頭而犯之者。
前項之未遂犯罰之。


司法院資訊處製作；財團法人民間司法改革基金會備份。
